臺灣嘉義地方法院刑事判決　　　　　　　96年度交訴字第14號
公　訴　人　臺灣嘉義地方法院檢察署檢察官
被　　　告　甲○○
　　　　　　　　　　（現在臺灣嘉義監獄附設戒治所戒治）
上列被告因公共危險等案件，經檢察官提起公訴（96年度偵緝字
第92號），被告於準備程序中就被訴事實為有罪之陳述，本院合
議庭裁定由受命法官改依簡式審判程序審理，判決如下：
    主  文
甲○○犯肇事致人傷害逃逸罪，累犯，處有期徒刑拾月，減為有
期徒刑伍月；又犯過失傷害罪，處有期徒伍月，減為有期徒刑貳
月又拾伍日。應執行有期徒刑柒月。
    事實及理由
一、犯罪事實：甲○○前因違反麻醉藥品管理條例案件，經臺灣
    嘉義地方法院於民國八十六年一月十六日，以八十五年度訴
    字第八０九號判決判處應執行有期徒刑三年確定，於八十七
    年二月二十四日因縮短刑期假釋出監，交付保護管束，後撤
    銷假釋，執行殘刑有期徒刑一年五月十日，於九十年十二月
    十一日縮刑期滿執行完畢。竟仍不知悔改，於九十五年九月
    二十七日上午某時許，駕駛蕭宗益經營之新榮水電工程行所
    有，車牌號碼Ｈ４－６９５３號自用小貨車，沿嘉義市○區
    ○○路由北往南方向行駛，於同日上午七時十五分許，途經
    嘉義市○區○○路八二三號前之三岔路口時（即安慧學苑出
    入口處），本應注意汽車應在遵行車道內行駛，並遵守道路
    交通標線之指示，而機車優先車道標線，用以指示機器腳踏
    車優先行駛之車道，其他車種除起步、準備停車、臨時停車
    或轉向外，不得橫跨或占用行駛，另汽車行駛至交岔路口不
    得超車，並應注意車前狀況並隨時採取必要安全措施，且依
    當時天候晴、日間自然光線、路面乾燥無缺陷、無障礙物、
    視距良好等狀況，又無不能注意之情形，竟疏未注意及此，
    即貿然駛入機車優先道，適有丙○○騎乘車牌號碼ＬＺＷ－
    ５４３號之重型機車於自同向後方而來，甲○○於超車時不
    慎將其駕駛車輛之右前車頭擦撞丙○○之機車左側把手等處
    ，致丙○○人車倒地，因此受有頭部外傷併右側蜘蛛膜下腔
    出血、上唇穿刺傷、右手撕裂傷及四肢擦傷等傷害。詎甲○○明知已肇事致人受傷，然並未立即採取救護或其他必要之
    措施，竟基於逃逸犯意，逕自肇事現場逃逸，經警據報調閱
    路口監視紀錄後，循線查悉上情。案經臺灣嘉義地方法院檢
    察署檢察官指定丙○○之子乙○○為代行告訴人訴由臺灣嘉
    義地方法院檢察署檢察官偵查起訴。
二、本件被告甲○○所犯肇事致人傷害逃逸罪及過失傷害罪，並
    非死刑、無期徒刑或最輕本刑為三年以上有期徒刑之罪，亦
    非高等法院管轄第一審案件，於準備程序進行中，被告先就
    被訴事實為有罪之陳述，經告知被告簡式審判程序之旨，並
    聽取檢察官、被告之意見後，本院合議庭裁定由受命法官進
    行簡式審判程序，是本件之證據調查，依刑事訴訟法第二百
    七十三條之二規定，不受同法第一百五十九條第一項、第一
    百六十一條之二、第一百六十一條之三、第一百六十三條之
    一及第一百六十四條至第一百七十條規定之限制，合先敘明
    。
三、認定犯罪所憑證據
(一)被告甲○○於警詢、偵查之供述及本院行準備程序及審理時
    為有罪之陳述（見警卷第一至八頁；九十六年度偵緝字第九
    十二號偵查卷，下稱偵緝卷，第十四至十五頁；本院卷第十
    八、四十二、五十五、六十九、七十六頁）。
(二)證人即代行告訴人乙○○、蕭宗益於警詢之證述（見警卷第
    九至十頁背面）。
(三)財團法人嘉義基督教醫院出具之診斷證明書一紙（見警卷第
    十一頁）。
(四)車輛竊盜、車牌失竊資料個別查詢報表—查詢車輛認可資料
    、道路交通事故現場圖、道路交通事故調查報告表（一）、
    （二）、車損及現場照片二十二張、監視錄影翻拍照片七張
    、嘉義地方法院檢察署公務電話紀錄單（見警卷第十二、十
    四至二十八頁；九十五年度偵字第八一六四號偵查卷第七至
    十頁；偵緝卷第二十二頁）。
(五)至於被害人因本次車禍受有頭部外傷併蜘蛛膜下出血，臉部
    及手挫傷、撕裂傷、唇撕裂等傷害，然可行走，應未到重大
    不治之症，復於九十五年十月二十七日接受放置腦室腹腔引
    流管手術治療，九十五年十一月一日出院，目前遺存記憶力
    退化之情形，此有財團法人嘉義基督教醫院九十六年六月六
    日（九六）嘉基醫字第０８５５號函、財團法人佛教慈濟綜
    合醫院大林分院九十六年七月十六日慈醫大林文字第０９６
    ０００１２０９號函在卷可稽（見本院卷第四十九、五十八
    至五十九頁），另佐以丙○○於本院審理時，雖有記憶不清
    之情形，然尚能回答所詢問題，亦知悉確有發生車禍，惟忘
    記時間（見本院卷第四十二頁），而乙○○亦表示丙○○日
    常對話並無障礙，僅記性差等語（見本院卷第五十六頁），
    難認被害人記憶力已達於完全喪失而不能回復或客觀上難以
    治療之情形，是尚未達重傷害程度，併此說明。
四、論罪科刑
(一)按刑法第一百八十五條之四之駕駛動力交通工具逃逸罪，其
    立法理由乃「為維護交通安全，加強救護，減少被害人之死
    傷，促使駕駛人於肇事後，能使被害人即時救護」，立法目
    的為駕駛人駕車肇事後，倘能對被害人即時救護，或留在現
    場處理，可減輕或避免被害人之傷亡，而其既是在防止逃逸
    行為所產生之抽象危險，因此所謂「逃逸」，應係指行為人
    不留在肇事現場為即時救護或通知警方、醫護人員而離去之
    行為，是肇事後未採取任何排除危險之措施逕而離去，即足
    構成本罪。核被告所為，係犯刑法第二百八十四條第一項前
    段之過失傷害罪及同法第一百八十五條之四之肇事致人傷害
    逃逸罪，其所犯上開二罪，犯意各別，行為互異，應分論併
    罰。又被告前因違反麻醉藥品管理條例案件，經本院於八十
    六年一月十六日，以八十五年度訴字第八０九號判決判處應
    執行有期徒刑三年確定，於八十七年二月二十四日因縮短刑
    期假釋出監，交付保護管束，後撤銷假釋，執行殘刑有期徒
    刑一年五月十日，於九十年十二月十一日縮刑期滿執行完畢
    ，有臺灣高等法院被告前案紀錄表在卷可佐，其於受徒刑之
    執行完畢，五年以內故意再犯本件有期徒刑以上之肇事致人
    傷害逃逸罪，為累犯，應依刑法第四十七條第一項規定，加
    重其刑，過失傷害罪部分則不符合累犯之要件，附此指明。
(二)爰審酌被告高中肄業之智識程度、肇事後逃逸對於交通公共
    安全之產生危害非輕，且迄未與被害人就傷害部分達成賠償
    和解（此有調解不成立筆錄附卷可稽，見本院卷第五十七頁
    ），然衡被告犯後坦承犯行，知所悔悟之態度、家庭狀況、
    犯罪之動機、目的等一切情狀，分別量處如主文所示之刑，
    另中華民國九十六年罪犯減刑條例於九十六年七月四日制定
    公布，並自九十六年七月十六日施行，被告所犯本案肇事逃
    逸、過失傷害犯行，犯罪時間均於九十六年四月二十四日以
    前，符合該條例第二條第一項第三款規定應予減刑二分之一
    之要件，爰依上開減刑條例第七條之規定，就宣告有期徒刑
    部分，分別諭知如主文所示之減得之刑及定其應執行之刑。
    又數罪併罰，其應執行之刑未逾六月者，始符合易科罰金要
    件，此觀刑法第四十一條第二項規定自明，本案各罪減刑後
    雖均得易科罰金，然定應執行刑已逾有期徒刑六月，即無從
    為易科罰金之諭知，併以說明。
五、依刑事訴訟法第二百七十三條之一第一項、第二百九十九條
    第一項前段、第三百十條之二、第四百五十四條第一項，刑
    法第一百八十五條之四、第二百八十四條第一項前段、第四
    十七條第一項、第五十一條第五款，中華民國九十六年罪犯
    減刑條例第二條第一項第三款、第七條，刑法施行法第一條
    之一第一項、第二項前段，判決如主文。
本案經檢察官曹哲寧到庭執行職務
中　　華　　民　　國　　96　　年　　8 　　月　　20　　日
                  交通法庭    法　官　林青怡
上列正本證明與原本無異。
如不服本判決，應於判決送達後十日內向本院提出上訴狀，上訴
書狀依法應敘述具體理由，如未敘述具體理由者，應於上訴期間
屆滿後二十日內補提理由書於本院（均應附繕本）。告訴人或被
害人如對於本判決不服者，應具備理由請求檢察官上訴，其上訴
期間之計算係以檢察官收受判決正本之日期為準。
中　　華　　民　　國　　96　　年　　8 　　月　　21　　日
                              書記官  李佳惠
附錄本案論罪科刑法條
刑法第185條之4
駕駛動力交通工具肇事，致人死傷而逃逸者，處 6 月以上 5 年
以下有期徒刑。
刑法第284條
因過失傷害人者，處6月以下有期徒刑、拘役或5百元以下罰金，
致重傷者，處1年以下有期徒刑、拘役或5百元以下罰金。
從事業務之人，因業務上之過失傷害人者，處 1 年以下有期徒
刑、拘役或1千元以下罰金，致重傷者，處3年以下有期徒刑、拘
役或2千元以下罰金。
